臺灣高等法院臺南分院交通事件裁定　　100年度交抗字第70號
抗　告　人　廖通城
上列抗告人因違反道路交通管理處罰條例案件，不服臺灣雲林地
方法院交通法庭中華民國100年5月18日裁定（100年度交聲字第
79號），提起抗告，本院裁定如下：
    主  文
抗告駁回。
    理  由
一、抗告意旨以：
  (一)抗告人廖通城於民國100年3月28日15時5分騎機車經過桃園
    縣中壢市○○○路交岔路口時，在機車待轉區等待綠燈往前
    通行，但因看錯燈號而闖越紅燈，於車身僅穿越路口3分之1
    距離，抗告人發現後隨即自行停車，並非看到警察後才停車
    ，即被交通警察叫往通過路口及開立闖越紅燈罰單。
  (二)抗告人違規雖是事實，但肇因於此路口寬廣，道路重疊，燈
    號亦重疊錯亂，很容易誤導駕駛人，造成交通違規及車禍。
    抗告人實難服氣，特將違規現場拍照作成示意圖如附件所示
    。惟抗告人申訴相關單位，並向原法院交通法庭提出異議狀
    ，皆回覆：依照規定辦理或無權干涉交通號誌設計權責單位
    之設計；從未就燈號設計問題造成用路人違規事實加以說明
    或裁判。如此推諉及型式化之判定，根本就模糊真相，實難
    令人服氣，為此提起抗告云云。
二、按汽車駕駛人，行經有燈光號誌管制之交岔路口闖紅燈者，
    處新臺幣（下同）1800元以上5400元以下罰鍰，並記違規點
    數3點，道路交通管理處罰條例第53條第1項、第63條第1項
    第3款分別定有明文。
三、經查：
  (一)抗告人於上揭時、地，騎乘車牌號碼571-HXN號重型機車，
    闖越紅燈，遭桃園縣警察局中壢分局員警攔停製單舉發，嗣
    原處分機關認上開違規事實屬實，於100年4月21日以雲監裁
    字第裁72-DB0000000號裁決書，以異議人有「駕車行經有燈
    光號誌管制之交岔路口闖紅燈」之違規事實，依道路交通管
    理處罰條例第53條第1項、違反道路交通管理事件統一裁罰
    基準及處理細則第44條及違反道路交通管理事件統一裁罰基
    準表等規定，裁處異議人罰鍰1800元，並依同條例第63條第
    1項第3款規定，記違規點數3點，此有桃園縣政府警察局100
    年3月28日桃警局交字第DB0000000號舉發違反道路交通管理
    事件通知單、桃園縣警察局中壢分局100年4月18日中警分交
    字第1007025971號函及原處分機關裁決書各1份在卷可稽，
    且為抗告人所不否認，堪以認定。
  (二)按依道路交通標誌標線號誌設置規則第206條第5款第1目之
    規定，行車管制號誌顯示為圓形紅燈時，其意義為車輛禁止
    通行，不得超越停止線或進入路口。故汽車駕駛人行駛至有
    燈光號誌管制之交岔路口，其行進、轉彎應遵守燈光號誌之
    指示，而燈光號誌顯示為圓形紅燈者，應完全停止並禁止為
    任何通行行為，亦即不得超越停止線或進入路口，從而駕駛
    人於紅燈之狀態下，超越停止線並進入路口，自屬道路交通
    法規所定義之「闖紅燈」行為。次按交通部82年4月22日交
    路字第009811號函釋「闖紅燈」之認定標準，乃係為恐凡超
    越停止線即遽論處「闖紅燈」，將難為一般大眾所接受，亦
    非「道路交通管理處罰條例」當初立法精神，為促使駕駛人
    回歸於對道路交通標誌、標線、號誌之認知，同時兼顧執法
    技術層面與大眾接受程度，就面對圓形紅燈時，超越停止線
    或闖紅燈行為之認定設定標準，以為執法單位參考，其標準
    如下：1.車輛面對圓形紅燈時仍逕予穿越路口至銜接路段，
    含左轉、直行、迴轉及右轉（依箭頭綠燈允許行駛者除外）
    即視為闖紅燈之行為。2.有繪設路口範圍者：車輛無視於紅
    燈警示，有穿越路口之意圖，而車身已伸入路口範圍亦視同
    闖紅燈；若僅伸越停止線而未達路口範圍者，則視為不遵守
    標線指示（按不遵守標線指示者，依道路交通管理處罰條例
    第60條第2項第3款之規定論處）處分之。3.無繪設路口範圍
    者：以車輛無視於紅燈號誌，而有穿越路口之企圖，其車身
    並已伸越停止線並足以妨害其他方向人（若有行人穿越道）
    、車通行者亦以闖紅燈論處；若僅車身伸越停止線則以不遵
    守標線指示視之。4.目前交岔路口已繪設網狀黃線區者暫以
    該範圍視作路口，未繪設者請公路主管機關依內政部警政署
    65年2月16日警署交字第00249號函之規定，視路況車況繪設
    路口範圍。5.另路口設有照相設施者並請有關單位依會議結
    論之認定標準配合調整以更能明確認定。此函釋係針對道路
    交通管理處罰條例第53條之「闖紅燈」所為之行政釋示，具
    有「解釋性行政規則」之效力，足堪為各級行政機關適用法
    律及民眾認知執法機關適用法律意見之參考。抗告人雖辯稱
    其車身僅穿越路口1/3距離，發現後係自己停車，並非看到
    警察後才停車云云，惟揆諸上開說明，其既於號誌顯示為圓
    形紅燈時穿越路口1/3，依上開函釋意旨，已屬「闖紅燈」
    之違規行為，是抗告人駕車確有違反道路交通管理處罰條例
    第53條第1項「闖紅燈」之行為，堪以認定。
  (三)抗告人雖主張該違規路口寬廣，燈號缺少且設置不良，容易
    誤導駕駛人，造成交通違規及車禍乙節，惟查，關於標誌、
    標線、號誌之設置、養護及號誌之運轉，係由主管機關依其
    管轄辦理之；本規則所稱主管機關，指公路主管機關、市區
    道路主管機關及警察機關，道路交通標誌標線號誌設置規則
    第4條第1項、第5條分別定有明文。故應由主管之政府機關
    考量當地之交通狀況、車輛通行之方便及安全性等一切情形
    ，依其職權為綜合判斷，是其本有依法行政裁量及判斷之餘
    地，倘非顯然錯誤或違反比例原則，法院尚不應以審判之職
    權逕行介入、干涉其裁量，更非抗告人主觀上認為不合理即
    可任意違反現有之交通號誌、標誌，抗告人如認為上開路口
    之交通號誌設置不當，易誤導駕駛人違規及造成車禍，應向
    相關主管機關提出建議，促其通盤檢討改善，惟於交通號誌
    變更或調整前，抗告人仍應遵守現有之交通號誌指示，以建
    立行車秩序及維護其他用路人之安全，不得僅憑一己主觀之
    判斷，遽以該號誌或標誌設置不當為由，解免其違規之責任
    ，否則交通秩序恐因每個用路人之不同主觀意見，自行判斷
    設置當否，逕自決定遵守與否而難以維持，屆時全體用路人
    之生命、身體安全將難以確保，是抗告人此部分主張，難認
    為有理由。
四、綜上所述，本件抗告人確有於上述時、地，行經有燈光號誌
    管制之交岔路口闖越紅燈之違規行為，原處分機關依道路交
    通管理處罰條例第53條第1項、第63條第1項第3款（裁決書
    漏載第3款）及違反道路交通管理事件統一裁罰基準表之規
    定，裁處罰鍰1800元，並記違規點數3點，於法有據，核無
    違誤或不當。原審認原處分機關所為之裁處，並無違誤，因
    而駁回受處分人聲明異議。本院經核原裁定認事用法，均無
    不當。從而，抗告人猶執上開情詞，指摘原裁定不當，請求
    撤銷原裁定，更為適當裁定，為無理由，應予駁回。
五、據上論斷，應依道路交通案件事理辦法第25條、刑事訴訟法
    第412條，裁定如主文。
中    華    民    國   100    年    6     月    17    日
                  刑事第二庭    審判長法  官  葉居正
                                      法  官  陳欽賢
                                      法  官  張桂美
以上正本證明與原本無異。
不得再抗告。
                                      書記官  魏芝雯
中    華    民    國   100    年    6     月    17    日